臺灣高等法院刑事裁定
110年度抗字第1421號
抗  告  人  
即  聲請人  臺灣桃園地方檢察署檢察官
證      人  黃琮豊



上列抗告人即聲請人因聲請對證人裁處罰鍰案件，不服臺灣桃園
地方法院中華民國110年8月17日裁定（110年度聲字第2448號）
，提起抗告，本院裁定如下：
    主  文
抗告駁回。
    理  由
一、原裁定意旨略以：聲請人即檢察官因被告張芳瑜涉嫌妨害電
    腦使用案件，認有傳喚證人黃琮豊之必要，通知其應於民國
    110年2月23日上午10時到庭作證，於同年1月18日將傳票送
    達至該證人之戶籍地址，因未獲會晤應受送達人，而將傳票
    交與有辨別事理能力之受僱人，由受僱人收受，惟就證人有
    無領取傳票而知悉應到庭作證乙事，檢察官並未提出任何事
    證釋明，自難認證人已知悉應到庭作證；至告訴代理人雖表
    示，證人未因疫情事由無法到庭，惟此乃推測意見，檢察官
    既未釋明證人確已領取傳票並知悉傳喚，仍無正當理由未到
    庭，自無從單以傳票寄至證人戶籍地，遽認證人知悉業經傳
    喚而無正當理由不到場，因認檢察官聲請對該證人科以罰鍰
    ，於法尚有未合，應予駁回。
二、抗告意旨略以：依刑事訴訟法第62條準用民事訴訟法第137
    條第1項之規定，雖非由應受送達人親自收受文書，然因其
    受僱人代為收受文書時，其已處於隨時得以知悉文書內容之
    情形，是仍認於其受僱人收受文書時，即發生送達效力並得
    以知悉系爭文書之內容，而非以其實際知悉文書內容時作為
    送達效力之起點。又將文書付與公寓大樓管理員者，為合法
    送達，至該管理員何時將文書轉交應受送達人，對已生之送
    達效力不受影響。本件已由受僱人收受而生合法送達效力，
    證人已處於隨時得以知悉系爭傳票內容之情形，自不以證人
    實際自受僱人手中收受系爭傳票之時點而為其是否知悉系爭
    文書內容之時點，亦無法解免證人到庭作證之義務。原裁定
    認事用法既有違誤，請將原裁定撤銷，更為適當合法之裁定
    。
三、按證人經合法傳喚，無正當理由而不到場者，得科以3萬元
    以下之罰鍰，並得拘提之；再傳不到者，亦同。前項科罰鍰
    之處分，由法院裁定之；檢察官為傳喚者，應聲請該管法院
    裁定之，刑事訴訟法第178條第1項、第2項分別定有明文。
    次按所謂正當理由，係應指依社會通常觀念，有不得已之事
    故而言（最高法院95年度台抗字第109 號、96年度台抗字第
    151號裁定要旨參照）。
四、經查，檢察官因被告張芳瑜涉犯妨害電腦使用案件，傳喚證
    人黃琮豊應於110年2月23日上午10時到庭作證，並於同年1
    月18日向證人之戶籍地址送達傳票，因未獲會晤證人本人，
    由「中悅花園廣場警衛中心」人員以「受僱人」名義簽收，
    有臺灣桃園地方檢察署送達證書（他卷第63頁）可參。證人
    之戶籍地址雖經上開警衛中心收受傳票，然依卷內資料，該
    證人除戶籍地外，另有位於桃園市蘆竹區大竹路之居住地（
    地址詳卷），此有110年1月25日臺灣桃園地方法院109年度
    訴字第463號民事判決當事人欄之居所地可稽（偵卷第31頁
    ）。惟檢察官並未將傳票一併寄送該居所地，是證人未到庭
    是否無正當理由，已非無疑。此外，檢察官既未釋明證人已
    知悉傳喚仍無正當理由不到場作證之依據，自難僅以傳票送
    達至證人戶籍地址並由受僱人收受一節，遽認該證人業經合
    法傳喚而無正當理由不到場。原裁定駁回檢察官對證人科以
    罰鍰之聲請，核無不當，抗告意旨指摘原裁定不當，難認有
    據，應予駁回。
五、據上論斷，依刑事訴訟法第412條，裁定如主文。
中　　華　　民　　國　　110 　年　　9 　　月　　22　　日
                  刑事第二十五庭審判長法  官 邱滋杉
                                      法  官 黃翰義
                                      法  官 邱瓊瑩
以上正本證明與原本無異。
不得再抗告。
                                      書記官 桑子樑
中　　華　　民　　國　　110 　年　　9 　　月　　22　　日